臺灣臺北地方法院民事簡易判決
110年度北簡字第19757號
原      告  曾碧珠  
訴訟代理人  陳舜銘律師
被      告  蕭建仁  

訴訟代理人  葉恕宏律師
            梁均廷律師
上列當事人間請求確認本票債權不存在事件，本院於民國111年1
1月2日言詞辯論終結，判決如下︰
    主  文
確認被告持有原告簽發如附表編號二所示之本票債權，於超過「
新臺幣壹拾捌萬壹仟貳佰零貳元及自民國一百一十一年四月九日
起至清償日止，按週年利率百分之六計算之利息」部分之債權不
存在。
原告其餘之訴駁回。
訴訟費用新臺幣壹萬伍仟捌佰伍拾元由被告負擔五分之四，餘由
原告負擔。
    事實及理由
壹、程序事項：
    按確認法律關係之訴，非原告有即受確認判決之法律上利益
    者，不得提起之，民事訴訟法第247條第1項前段定有明文。
    所謂即受確認判決之法律上利益，係指法律關係之存否不明
    確，原告主觀上認其在法律上之地位有不安之狀態存在，且
    此種不安之狀態，能以確認判決將之除去者而言（最高法院
    52年臺上字第1240號民事判例意旨參照）。查被告執有原告
    簽發如附表所示本票2紙（下稱系爭本票），向本院聲請110
    年度司票字第16586號民事裁定（下稱系爭本票裁定）准予
    強制執行（見本院卷第11-12頁），惟原告否認本票債權，
    兩造就系爭本票債權存在與否已發生爭執，原告提起本件確
    認本票債權不存在之訴，有即受確認判決法律上利益。
貳、實體事項：
一、原告主張：伊於民國（下同）110年間向被告借款新臺幣（
    下同）150萬元（下稱系爭借款），並簽系爭本票2紙交被告
    收受，惟因疫情肆虐，工商業蕭條，原告受友人牽連波及，
    致週轉不靈，經商請被告允諾同意遲延3個月緩期清償，並
    願將此本票暫緩提示清償，詎被告竟聲請鈞院裁定，且原告
    已於110年11月25日（按原告民事準備狀誤繕為「27日」，
    惟依原告所提存款憑條，應係110年11月25日存入款項）清
    償30萬元，於111年4月8日再匯款5萬元至被告彰化銀行帳戶
    ，故被告現在僅對原告有115萬元之債權，並非150萬元，故
    原告否認被告因本票裁定所表彰之150萬元債權，並認為應
    先清償完本金，才有利息的問題，又原告之前清償的35萬元
    ，係清償附表編號2該張50萬元本票。為此提起本件訴訟等
    語，並聲明：確認被告持有原告簽發如附表所示2紙本票之
    金額及自如附表所示利息起算日起均至清償日止，按年息百
    分之六計算之利息債權不存在。
二、被告則以：
　㈠原告於109年12月11日向被告借系爭借款，並同日簽發如附表
    所示系爭本票交由原告收受，用以擔保系爭借款債務清償。
    嗣原告於系爭本票所載到期日仍未清償對被告之借款債務，
    被告遂持系爭本票聲請本票裁定，經鈞院以110年度司票字
    第16586號民事裁定准予強制執行。原告已承認有本件債務
    ，原告當初有向被告請求延遲清償，被告有如同陳情書所載
    同意延遲清償3個月，延遲至110年11月30日止，但利息還是
    照算，且迄今也已經超過期限。被告確實有收到30萬元、5
    萬元合計35萬元之清償款項，但該35萬元應先清償利息後，
    再清償本金。
　㈡因原告主張已於110年11月25日支付30萬元、111年4月8日支
    付5萬元，合計35萬元之款項，係先清償附表編號2之本票，
    經以先後2次清償時間、款項，依序分別計算先清償利息，
    再清償本金後，附表編號2之本票尚積欠181,202元及自111
    年4月9日起至清償日止，按年息6％計算之利息。至附表編號
    1之本票，因均未清償，故積欠如附表編號1所示之本金及利
    息。
　㈢綜上等語，資為抗辯。並聲明：原告之訴駁回。　
三、兩造不爭執之事實
    原告因向被告借款150萬元而簽發系爭本票，嗣被告執系爭
    本票向本院聲請，經本院於110年10月21日以110年度司票字
    第16586號民事裁定准予強制執行，系爭裁定並於110年11月
    8日確定等情，為兩造所不爭執，且經本院依職權調取110年
    度司票字第16586卷及111年度司執字第2229號卷核閱屬實，
    並有系爭本票裁定及本票可按（見本院110年度司票字第165
    86卷），此部分事實洵足認定。
四、本院得心證理由：
  ㈠按當事人主張有利於己之事實者，就其事實有舉證之責任，
    民事訴訟法第277條定有明文。又按在票據上簽名者，依票
    上所載文義負責。又本票發票人所負責任，與匯票承兌人同
    。票據法第5條第1項及第121條分別定有明文。另發票人應
    照匯票文義擔保承兌及付款。匯票到期不獲付款時，執票人
    於行使或保全匯票上權利之行為後，對於背書人、發票人及
    匯票上其他債務人得行使追索權。執票人向匯票債務人行使
    追索權時，得要求自到期日起之利息，如無約定利率者，依
    年利6釐計算。同法第29條第1項前段、第85條第1項及第97
    條第1項第2款亦分別定有明文，復依同法第124條規定，於
    本票準用之。
　㈡經查，原告陳明因係向被告借款150萬元而簽發系爭本票等語
    明確（見本院卷第9、31頁），而被告執有如附表所示系爭
    本票，經本院依職權調取111年度司票字第16586卷核閱屬實
    ，揆諸首開說明，系爭本票即屬經合法發票之有效票據，原
    告自應依票據文義負如附表所示系爭本票之票據責任。 
  ㈢按清償人所提出之給付，應先抵充費用，次充利息，次充原
    本，為民法第323條前段所明定。查原告主張已於110年11月
    25日支付30萬元、111年4月8日支付5萬元，合計35萬元之款
    項，該款項係清償附表編號2之本票之用等語（見本院卷第4
    5、47頁），並提出彰化銀行存款憑條2紙在卷（見本院卷第
    49、51頁）；惟債務人對於債權人負有原本及利息數種債務
    ，而其給付不足清償債務時，苟不能證明債權人同意先充原
    本時，應依前開法條順序抵充債務。原告於110年11月25日
    清償之30萬元，經依序先抵充110年1月11日至110年11月25
    日之利息26,219元，剩餘部分再抵充本金273,781元，尚欠
    本金226,219元（計算式：000000-000000＝226219）及其後
    利息；嗣原告於111年4月8日再清償5萬元，依序先抵充110
    年11月26日至111年4月8日之利息4,983元，剩餘之45,017元
    再抵充本金，尚欠本金181,202元（計算式：000000-00000＝
    181202）及其後利息，此有利息試算表可參（見本院卷第57
    頁）。從而，如附表編號2所示本票債權，於超過「181202
    元及自111年4月9日起至清償日止，按週年利率百分之6計算
    之利息」部分之債權即不存在；此外，附表編號1所示本票
    債權，原告既仍未清償，原告自尚需負編號1所示本票之票
    據責任，自屬當然。至原告主張應先抵充本金云云，尚乏憑
    據，洵難採認。
五、綜上所述，原告請求確認被告持有原告簽發如附表編號2所
    示本票債權，於超過「181202元及自111年4月9日起至清償
    日止，按週年利率百分之6計算之利息」部分之債權不存在
    ，為有理由，應予准許；逾此部分之請求，為無理由，應予
    駁回。
六、本件事證已臻明確，兩造其餘攻擊防禦方法及證據，核與判
    決之結果不生影響，爰不一一論列，併此敘明。
七、訴訟費用負擔之依據：民事訴訟法第79條。本件訴訟費用額
    ，依後附計算書確定如主文第3項所示金額。
中　　華　　民　　國　　111 　年　　11　　月　　30 　日 
                  臺北簡易庭  法  官　陳仁傑 

附表
附表：                110年度司票字第016586號    編號 發票日 票面金額（新臺幣） 到期日即利息起算日 1 109年12月11日 1,000,000元 110年3月31日 2 109年12月11日 500,000元 110年1月11日 
以上正本證明與原本無異。
如不服本判決，應於判決送達後20日內向本庭（臺北市○○區○
○○路0段000巷0號）提出上訴狀。（須按他造當事人之人數附
繕本）。如委任律師提起上訴者，應一併繳納上訴審裁判費。 
中　　華　　民　　國　　111 　年　　11　　月　　30 　日 
                              書記官　黃進傑
  計　算　書
項　　　　目             金 　額（新臺幣）　　   備註
第一審裁判費　　　            15,850元 
合　　　　計　　　            15,850元